【裁判字號】    89,上易,2122
【裁判日期】    900222
【裁判案由】    竊盜
【裁判全文】
臺灣高等法院高雄分院刑事判決                  八十九年度上易字第二一二二號
    上  訴  人  臺灣高雄地方法院檢察署檢察官
    被      告  乙○○
右上訴人因被告竊盜案件，不服臺灣高雄地方法院八十九年度易字第三八四四號，中
華民國八十九年十一月七日第一審判決（起訴案號：臺灣高雄地方法院檢察署八十八
年度偵字第一九六三四號），提起上訴，本院判決如左：
    主  文
上訴駁回。
    理  由
一、公訴意旨略以：被告乙○○於民國八十七年四月二十五日，駕駛拖車前往台東縣
    大武鄉○○○○路旁，距森永派出所六百公尺處，意圖為自己不法之所有，竊取
    丙○○所有停放該處之ＶＱ─一六號板台，得手後拖回台南縣麻豆鎮小埤里十六
    之四號，葉有明經營之泰勝鐵工廠放置，並委託葉有明將板台截短。經丙○○於
    八十八年六月六日尋獲已被解體之尾門、鋼圈等物。案經丙○○訴請偵辦，因認
    被告乙○○涉犯刑法第三百二十條第一項之竊盜罪嫌等語。
二、按不能證明被告犯罪或其行為不罰者，應諭知無罪之判決，刑事訴訟法第三百零
    一條第一項定有明文。次按犯罪事實應依證據認定之，無證據不得推定其犯罪事
    實，刑事訴訟法第一百五十四條定有明文。所謂犯罪事實之證據，係指足以認定
    被告確有犯罪行為之積極證據而言，該項證據且須適合被告犯罪事實之認定，始
    得採為斷罪資料（最高法院二十九年上字第三一０五號、五十三年台上字第二七
    五０判例參照）。又按刑法上之竊盜罪，須意圖為自己或第三人不法之所有，而
    取他人所有物，為其成立要件，最高法院三十年上字第八一六號及二十三年上字
    第一八九二號著有判例可資參照。
三、本件公訴意旨認被告乙○○涉犯刑法第三百二十條第一項之竊盜罪，無非以被告
    自承確有於右揭時、地拖回前開板台、告訴人丙○○之指述、偵查時同案被告吳
    健榮之供述、證人即泰勝鐵工廠負責人葉有明之證詞、及贓物領結一紙，為其論
    述依據。訊據被告乙○○固坦認於右揭時、地，駕駛曳引車將前開板台拖回上開
    「泰勝鐵工廠」放置之事實不諱，惟堅決否認有何竊盜犯行，辯稱：伊當時係受
    僱於吳健榮，八十七年四月二十五日凌晨吳健榮至伊住處，稱別人欠錢未還，叫
    伊與其前往上址拖回上開板台，以為抵債，伊始將前開板台拖回泰勝鐵工廠等語
    。經查：
    (一)被告於右揭時、地，駕駛曳引車將丙○○所有前開板台拖回上開泰勝鐵工廠
        放置之事實，固據被告坦承不諱，惟查告訴人丙○○得知其失竊板台放置泰
        勝鐵工廠，係告訴人之友人綽號「古呆」向被告探詢告訴人之失竊板台去處
        時，主動告知伊曾於上開時地奉老闆指示拖回一台板台，告訴人始會同被告
        於八十八年六月六日前往泰勝鐵工廠尋找失竊板台等情，此據被告供明在卷
        ，並經告訴人丙○○於警訊、偵查中及本院調查時證稱：「古呆」與被告為
        跑板車同業，被告透過「古呆」轉告伊，伊去找被告，被告說他老闆有叫他
        一起拖回板台抵債，放在麻豆，問伊要不要去指認，伊就和被告、「古呆」
        等人去泰勝鐵工廠指認等語相符（見本院九十年一月三十一日訊問筆錄）。
        準此，前開板台果確係被告意圖為自己不法之所有，基於竊盜之犯意，所竊
        得之物，被告應不可能主動透過其友人轉知告訴人，其竊得前開板台之事，
        並會同被害人前往放置贓物之處所指認，而自曝己之犯行。
    (二)又證人即泰勝鐵工廠負責人葉有明證稱：上開板台係被告拖至伊工廠放置，
        放好板台後即離去，並無對話，後伊打電話予被告，因電話不通，伊即打給
        吳健榮，吳健榮說可能係被告買來整理的，伊問吳健榮如何整修，吳健榮說
        壞掉的將它修復好。整修完畢後，修理費自欠吳健榮之八十七年十一月運費
        中扣除，伊一直未能聯絡上被告，事後因前開板台阻礙出入，伊要求吳健榮
        拖至車場停放，八十八年農曆年假後，該板台就不見了等語（參見台灣台南
        地方法院檢察署八十八年度偵字第七五五五號卷第十二頁及第十八頁、原審
        卷第十六頁）。於本院復到庭結證：伊打電話給吳健榮，吳健榮說板台要整
        理，說板台後面起落架尖尖的東西，要伊修掉，再裝上車燈。從乙○○拖來
        板台，至告訴人丙○○前來泰勝鐵工廠指認板台，伊未與乙○○洽談板台修
        理之事，板台如何修理、修理費從運費扣除及通知板台拖到空地放置均與吳
        健榮聯繫等語（見本院九十年一月三十一日訊問筆錄）。並有估價單、請款
        單各一紙在卷可按。又據證人即偵查時之同案被告吳健榮供稱：伊與被告當
        時係合夥關係，被告負責開車，伊負責財務，葉有明打電話來，伊始知有板
        台之事，伊當時想應是被告買來整理之板台，就同意由葉有明修理，修理費
        新台幣一千三百元則由葉有明所欠之運費中扣除，修好後伊將板台拖放至路
        旁之空地，過農曆年後即不見了，又伊並未問被告該板台如何來，被告亦未
        向伊報帳等語（參見台灣台南地方法院檢察署八十八年度偵字第七五五五號
        卷第十二頁及第十八頁、原審卷第二二頁、本院九十年一月三日訊問筆錄）
        。
        是證人吳健榮坦承與葉有明洽談如何修理板台、修理費從運費扣除及修理後
        將板台拖到空地放置等情。
    (三)綜上所述，前開板台苟係被告所竊得，以板台價值之鉅，被告為何未與泰勝
        鐵工廠負責人葉有明對話即離去？且數月間均不曾與葉有明就如何整修、費
        用多少、何時來拿取整修後之板台等事有所聯繫？從拖放板台至板台被竊近
        一年間，亦均未詢問該板台處理之情形，自始至終均未再過問板台之事？況
        該板台之處理，均係吳健榮與葉有明接洽，修理費亦是吳健榮負擔，最後由
        吳健榮將板台拖至路旁車場停放，被告與吳健榮如係合夥關係，何以吳健榮
        均未詢問被告購買板台何用？被告為何對購買板台一事隻字未提，亦未向吳
        健榮報帳請款？該板台如係被告所竊，依經驗法則被告應會積極處理以謀不
        法利益，然被告對該板台如此漠不關心，顯與常情有違。另告訴人丙○○係
        因被告之通知，始至上開泰勝鐵工廠尋找板台，已如上述，苟上板台係被告
        竊得，應不可能主動透過其友人轉知告訴人，並會同前往泰勝鐵工廠指認，
        而自曝其犯行之理。是被告所辯受雇將板台拖回抵債一事，應堪採信。
四、被告主觀上並無自己不法所有之意圖，亦無為第三人不法所有之意圖，與竊盜罪
    之構成要件不相符合，尚難僅依被告有拖走板台之事實，而遽認確有竊盜之犯行
    。此外，復查無其他積極證據足以證明被告確有公訴人所指之犯行，原審以不能
    證明被告犯罪，諭知無罪之判決，核無不合，檢察官上訴意旨，仍執前詞，非有
    理由，應予駁回。
據上論結，應依刑事訴訟法第三百六十八條，判決如主文。
本案經檢察官朱文彬到庭執行職務。
中    華    民    國      九十      年      二      月      二十二      日
                              臺灣高等法院高雄分院刑事第一庭
                                  審判長法官  翁慶珍
                                        法官  李春昌
                            法官  周賢銳
右甲本證明與原本無異。
不得上訴。
                                      書記官  黃琳群
中    華    民    國      九十      年      二      月      二十六      日
                                                                   Ａ


司法院資訊處製作；財團法人民間司法改革基金會備份。
